【裁判字號】    90,交聲,162
【裁判日期】    901231
【裁判案由】    違反道路交通管理處罰條例聲明異議
【裁判全文】
臺灣桃園地方法院交通事件裁定                      九十年度交聲字第一六二號
    異  議  人  甲○○
    即受處分人
右列受處分人因違反道路交通管理處罰條例案件，不服交通部公路局新竹監理所桃園
監理站中華民國九十年六月二十一日桃監裁五字第駕裁五二－Ｄ九Ａ八五０八八三號
裁決，聲明異議，本院裁定如左：
    主  文
異議駁回。
    理  由
一、聲明意旨略以：異議人於民國九十年五月三日十六時四十分許，駕駛車牌號碼Ｈ
    Ｆ－二四０五號自小客車，行經桃園縣蘆竹鄉○○路與南崁路口時，於停車線仍
    為綠燈，但該路口為長路口，在未經過此路口，便變換號誌為黃燈，當時有大園
    分局值勤員警，便立即要開闖紅燈罰單，對於本人之申訴置之不理，大園分局仍
    堅稱分局員警目睹該號誌變為紅燈之後，再確認本人駕車闖越並依法舉發，惟該
    時段乃交通之巔峰狀態，車流量又大，本人如何闖越，所以該舉發實違常理，異
    議人並無闖紅燈之故意及過失，原裁決顯有不當，為此聲明異議云云。
二、按汽車駕駛人，行經有燈光號誌管制之交岔路口闖紅燈者，處新台幣一千八百元
    以上五千四百元以下罰鍰，並記違規點數三點，道路交通管理處罰條例第五十三
    條、第六十三條第一項第三款定有明文。經查，（一）異議人於九十年五月三日
    十六時四十分許，駕駛車牌號碼ＨＦ－二四０五號自小客車沿桃園縣蘆竹鄉○○
    路直行，於行經南崁路、中正路口時，違規闖紅燈之事實，業據證人即當時舉發
    異議人之警員劉彥甫到庭結證稱：「當時我站在南崁中正路、南崁路上，離立德
    街紅綠前五公尺，異議人直行南崁路，當時異議人方向是紅燈，中正路往南崁
    路方向是綠燈，我看見異議人闖紅燈，前面及後面還有各一輛闖紅燈，三輛車都
    攔下舉發，當時應該已轉換紅燈有五秒後，才看見異議人闖過去。中正路口如果
    是綠燈，立德街及南崁路口都是紅燈，中正路口變紅燈時，由立德街口先轉換成
    綠燈通行時，事後再換南崁路轉換成綠燈通行，所以很多在南崁路等紅燈的車輛
    ，看見中正路轉紅時，就以為換南崁路轉為綠，就往前衝，其實是立德街先
    轉綠，本件異議人就是在中正路轉紅立德街轉綠，南崁路還在紅時闖越
    」等語明確。（二）次查交通號誌由綠燈變換黃燈再變換為紅燈，其中間隔均有
    二秒與四秒鐘之緩衝（路口淨空）時間，本件舉發違規路段即桃園縣蘆竹鄉○○
    路與中正路交岔路口，其中異議人直行之南崁路通過紅綠燈之路距雖有約十至二
    十公尺（異議人主張約十公尺，證人劉彥甫證稱約二十公尺）之寬距，但南崁路
    之號誌由綠燈變換為黃燈再變換為紅燈時，共計有六秒之緩衝時間，在正常之行
    車速度下足以讓車輛通過該路口一節，亦據原處分機關即桃園縣警察局大園分局
    函敘甚詳（詳卷附該分局九十年六月八日園警分交字第一七六一三號函），而異
    議人於本院調查時復自承當時舉發時間是下午四、五點，並未塞車，時速約二十
    公里等語，則以當時並未塞車，時速可達二十公里之行車速度，是否猶如異議人
    所稱伊係於該路口綠燈時直行，至路口三分之二時轉換為紅燈，警察即謂伊闖紅
    燈云云，已屬可疑。（三）再查本件舉發違規路段為一Ｙ字型交岔路口（以異議
    人駕駛前開車輛沿南崁路直行往南崁路一段即往中正機場方向行駛之方向觀之，
    該路段之南崁路略為彎曲直行，中正路由南崁路左邊方向斜接往南崁路一段方向
    ），而中正路由南崁路左邊方向斜接南崁路一段之路口另有一橫向交岔之立德街
    口，又南崁路來往行駛車輛均係以設置在南崁路上往南崁路一段方向之紅綠燈為
    車輛行止應遵循之號誌，中正路往南崁路一段方向行駛之車輛則係以設置在南崁
    路一段往南崁路方向中間安全島上之斜向中正路之紅綠為遵行之號誌，立德街
    口則係以設置在立德街與南崁路口及直行至對向中正路口之對面紅綠燈為車輛遵
    行之號誌等情，有證人劉彥甫所繪之現場圖及該路口照片三幀附卷對照可知，再
    者前開路段如中正路口為綠燈時，立德街及南崁路口則均是紅燈狀態，中正路口
    由綠燈變換為紅燈時，立德街口即由紅燈轉換綠燈通行，此時中正路及南崁路均
    為紅燈狀態，待立德街口由綠燈轉換為紅燈時，始由南崁路轉換為綠燈通行，此
    時中正路及立德街口則為紅燈狀態，嗣南崁路由綠燈轉為紅燈後，即由中正路轉
    換為綠燈通行等情，亦據證人劉彥甫於本院調查時述明，是果如異議人所辯伊係
    在南崁路轉換綠燈時通行，過了三分之二路口即看到中正路口的燈變紅燈云云，
    顯與前述如南崁路係綠燈狀態，立德街及中正路本即為紅燈狀態之情況有違，由
    此亦可推知異議人顯對該路段之四方號誌之狀態指示有所誤認而未能自覺，惟此
    適足堪認證人劉彥甫於本院調查時證述：「很多在南崁路等紅燈的車輛，看見中
    正路轉紅燈時，就以為換南崁路轉為綠燈，就往前衝，其實是立德街先轉綠燈，
    本件異議人就是在中正路轉紅燈立德街轉綠燈，南崁路還在紅燈時闖越」等語與
    實情相符，堪信為實。（四）末查本件舉發員警劉彥甫當時係站在異議人所駕車
    輛前方即往中正機場方向之南崁路一段靠近立德街口紅綠燈附近執行勤務，有前
    述由證人劉彥甫所繪之現場圖附卷可憑，亦為異議人所是認，則依當時證人劉彥
    甫執勤時所站立之相關位置觀之，其執勤時之視線並無任何障礙，而該路段過往
    之車輛不知凡幾，若非異議人果有駕駛車輛闖紅燈之情，執行勤務之警員何須獨
    挑異議人所駕車輛攔下舉發，該警員與異議人亦無仇隙，更無故意誣陷異議人予
    以舉發之理。綜上，異議人上述違規之事實至可認定。從而，原裁決機關援引道
    路交通管理處罰條例第五十三條規定，裁處異議人罰鍰新台幣一千八百元，並記
    違規點數三點，於法洵屬有據。異議人猶執前詞，任意指摘原處分不當，非有理
    由，應予駁回。
三、依道路交通管理處罰條例第八十七條第二項、道路交通案件處理辦法第十九條，
    裁定如主文。
中      華      民      國      九十      年十二    月    三十一    日
                                臺灣桃園地方法院交通法庭
                                        法  官  林惠霞
右正本證明與原本無異。
如不服本裁定，應於裁定送達後五日內向本院提出抗告狀。
                                        書記官  吳仁心
中      華      民      國      九十      年    十二    月     三十一   日


司法院資訊處製作；財團法人民間司法改革基金會備份。
